【裁判字號】    98,訴,3010
【裁判日期】    990608
【裁判案由】    給付貨款
【裁判全文】
臺灣臺中地方法院民事判決              98年度訴字第3010號
原      告  煜豐科技股份有限公司
法定代理人  乙○○○○
訴訟代理人  王素玲  律師
被      告  金風節能科技股份有限公司
法定代理人  甲○○
訴訟代理人  丙○○
上列當事人間請求給付貨款事件，本院於民國99年5月25日言詞
辯論終結，判決如下：
    主      文
被告應給付原告新臺幣肆佰零玖萬捌仟零壹拾捌元，及自民國九
十八年十二月十五日起至清償日止，按週年利率百分之五計算之
利息。
訴訟費用新臺幣肆萬壹仟伍佰玖拾元由被告負擔。
本判決於原告以新臺幣壹佰參拾陸萬柒仟元為被告供擔保後，得
假執行。但被告如於執行標的物拍定、變賣前，以新臺幣肆佰零
玖萬捌仟零壹拾捌元為原告預供擔保，得免為假執行。
    事實及理由
一、按訴狀送達後，原告不得將原訴變更或追加他訴。但擴張或
    減縮應受判決事項之聲明者，不在此限，民事訴訟法第255
    條第1項第3款定有明文。本件原告起訴聲明第一項原為：「
    被告應給付原告新臺幣（下同）4,991,872元，及自起訴狀
    繕本送達翌日起至清償日止，按週年利率百分之5計算之利
    息。」嗣於民國99年4月2日以民事聲請暨爭點整理狀將該聲
    明變更為：「被告應給付原告4,960,998元，及自起訴狀繕
    本送達翌日起至清償日止，按週年利率百分之5計算之利息
    。」復於99年4月20日言詞辯論期日將聲明變更為：「被告
    應給付原告4,098,018元，及自起訴狀繕本送達翌日起至清
    償日止，按週年利率百分之5計算之利息。」核屬訴之聲明
    之減縮，合於前揭規定，自應予以准許，先予敘明。
二、原告主張：
（一）被告前於97年5月至97年12月底間，陸續向原告訂購VAV智
      慧型氣水冷冰/熱主機等空調設備等貨物，依兩造間之買
      賣合約書或報價單所載，被告於訂購時應先以現金或即期
      支票支付百分之15訂金，餘款百分之85則貨到現場月結90
      天票，原告均已依被告所囑將該設備貨物送交予被告或其
      指定之場所，合計應收貨款8,948,219元。惟被告至今尚
      有貨款4,960,998元未給付，經原告多次催討，被告仍置
      之不理。
（二）被告前向訴外人文亮營造股份有限公司（下稱文亮公司）
      承攬日月行館國際觀光酒店新建工程之空調工程（下稱訟
      爭工程），於簽約時，文亮公司即先給付被告預付款1,65
      0萬元，其中1,000萬元係文亮公司指定被告須預付給設備
      供應商之原告，作為購買訟爭工程設備款，另650萬元則
      存入被告公司之臺灣銀行帳戶內，由被告委託臺灣銀行簽
      發預付款保證函1,650萬元予文亮公司，並由訴外人翁國
      亮及乙○○○○為保證人。惟因被告承攬訟爭工程延宕，
      致文亮公司不欲被告公司繼續承作，乃要求被告返還先前
      給付1,650萬元，經多次催促，因被告公司之臺灣銀行帳
      戶內有650萬元所衍生之利息83,297元，故原告乃於98年4
      月28日匯款9,916,703元，湊足1,000萬元，並連同該帳戶
      650萬元，合計1,650萬元供臺灣銀行返還予文亮公司，文
      亮公司業已向臺灣銀行取回，故前開貨款，原告同意扣除
      83,297元。又訟爭工程於98年4月27日由被告讓渡予原告
      前，原告於同年2月13日曾向文亮公司領取貨款779,683元
      ，故該筆款項原告亦同意扣抵，是被告實尚積欠原告4,09
      8,018元（計算式：4,960,998元－83,297元－779,683元
      ＝4,098,018元）。
（三）原告雖於98年5月6日傳真予被告催告給付逾期未付貨款2,
      782,818元，並附有帳款差異明細表，惟該帳款差異明細
      表，僅係兩造對帳過程中所作報表，非最終結算之金額。
      該帳款差異明細表係原告之員工李香葵於98年4月24日與
      被告員工核對，雙方因對訟爭工程款可否抵扣，即是否可
      以被告先前所交付訟爭工程1,000萬元預付款予以抵扣，
      及先前原告向文亮公司暫收之779,683元是否應算入，仍
      有所爭執；又因被告於未給付貨款卻要求原告進場維護，
      李香葵乃告知對方，至少就不爭議之部分即2,782,818元
      先行給付，否則不予進場維護。再者，因李香葵亦不知原
      告已於98年4月28日將文亮公司預付款1,000萬元返還予被
      告，故李香葵乃將先前對帳無爭議之帳款差異明細表傳真
      予被告，然此並非表示被告僅欠該金額。
（四）又98年4月27日兩造所簽立之承攬工程讓渡書，僅係被告
      將訟爭工程完全讓與原告，且無任何異議，是原告受讓之
      範圍僅止於被告對文亮公司就訟爭工程之權利義務而已，
      並不及於其他，被告自不得以該件工程讓渡，主張扣抵。
      至於被告公司對外積欠其他廠商之貨款，或積欠員工之薪
      資，或因出貨後未對客戶服務、維護產品等等，亦均與被
      告積欠原告前開貨款無關。
（五）原告否認有積欠被告公司貨款5,456,262元，及兩造間有
      互抵貨款之約定，被告所提應收費用表為被告自行製作，
      未經原告確認，且摘要明細內容均與原告無關。又被告裝
      設於永漢高爾夫球場之空調設備雖係原告所售出，但原告
      否認該空調設備有故障之情事，且被告亦已收取客戶之款
      項，足見該產品設備並無瑕疵，被告以此主張抵扣，即屬
      無據。
（六）爰依兩造間之買賣契約請求被告如數給付上開貨款等語。
      並聲明：1.被告應給付原告4,098,018元，及自起訴狀繕
      本送達翌日（98年12月15日）起至清償日止，按週年利率
      百分之5計算之利息。2.願供擔保，請准宣告假執行。
三、被告則以：
（一）原告公司負責人乙○○○○亦為被告公司前負責人，於97
      年10月6日退出被告公司經營權，兩造於97年12月10日簽
      立共同承攬訟爭工程之協議書，並於98年4月21日簽立權
      利質權讓渡書，及於98年4月27日簽立承攬工程讓渡書，
      被告同意將訟爭工程，完全讓渡予原告，且無任何異議，
      原告同意無條件承接，故原告公司負責人乙○○○○從擔
      任被告公司負責人時及退出後隨即簽訂共同承攬協議書，
      至派遣專案經理人進駐工地再由請款取消支票抬頭與讓渡
      書，該工程皆由原告完全掌控與執行中。
（二）兩造間雖有買賣關係，惟兩造自97年5月起至98年1月止尚
      未結清之貨款僅為2,782,818元，對此數額原告曾於98年4
      月24日自行計算後製表傳真予被告，並於98年5月6日發函
      被告，其所附「帳款差異明細表」記載之金額即為2,782,
      818元，該函文為原告於返還文亮公司預付款9,916,703元
      後所製作，為兩造最後對帳之金額，並蓋有原告公司之大
      小章，且之後兩造並無任何交易，故應以此金額為準，足
      見被告僅欠原告2,782,818元。
（三）兩造簽訂前開承攬工程讓渡書後，被告於該工程前置作業
      尚未請款部分及已施作部分之保留款部分亦由原告承受，
      所有權利與義務由原告無條件承受，另依應收費用明細表
      之載記，原告尚積欠被告貨款5,456,262元，原告公司負
      責人乙○○○○既為被告公司前負責人，就該應收費用明
      細表應該知情，而兩造於簽立讓渡書時，曾口頭約定互抵
      貨款，故被告主張互抵貨款，原告前開請求即無理由。
（四）依兩造買賣合約內容，新品出貨有瑕疵不可計價，原告出
      貨於被告裝設在永漢高爾球場之空調設備屢次故障，被告
      請原告派員維修屢遭原告拒絕，被告亦有存證信函知會原
      告。今永漢高爾球場之空調設備仍頻故障中，目前由被告
      自行維修該設備，惟永漢高爾球場提出退貨請求，被告亦
      向原告請求退貨，故須扣除該設備貨值及維修費等語資為
      抗辯。
（五）聲明：1.駁回原告之訴及假執行之聲請。2.如受不利判決
      ，願供擔保請准宣告免為假執行。
四、得心證之理由：
（一）原告主張被告前於97年5月至97年12月底間，陸續向原告
      訂購VAV智慧型氣水冷冰/熱主機等空調設備等貨物，原告
      均已依被告所囑將該設備貨物送交予被告或其指定之場所
      ，被告尚有貨款4,960,998元未給付之事實，業據被告訴
      訟代理人及法定代理人分別於99年1月5日、99年2月9日言
      詞辯論期日當庭自認，有該等期日言詞辯論筆錄在卷可證
      ，自堪信為真。
（二）又兩造對於原告在收受訟爭工程預付款1,000萬元後，已
      於98年4月28日匯款9,916,703元至被告公司之臺灣銀行帳
      戶，尚差83,297元未返還，及原告於98年2月13日有向文
      亮公司領取訟爭工程貨款779,683元等事實，均不爭執，
      並有被告提出之存摺存款歷史明細批次查詢、文亮公司簽
      發之支票、領款用印簽收證明等影本各一紙在卷足稽，亦
      信屬真實。則本件應審究者，厥為(1)兩造於98年5月6日對
      帳時，原告有無向被告確認最終未付之貨款為2,782,818
      元？(2)兩造簽訂承攬工程讓渡書時，有無約定被告於訟爭
      工程前置作業尚未請款部分及已施作部分之保留款部分由
      原告承受？(3)原告有無積欠被告貨款5,456,262元，被告
      得否據以主張抵銷？(4)原告出貨於被告裝設在永漢高爾球
      場之空調設備，有無瑕疵？被告得否據以主張扣抵？茲析
      述如下：
    1.被告雖抗辯：由原告於98年4月24日傳真予被告帳款差異
      明細表，及在原告返還文亮公司預付款9,916,703元後，
      仍於98年5月6日發函被告並附該帳款差異明細表，足知兩
      造自97年5月起至98年1月止尚未結清之貨款僅為2,782,81
      8元等語，並提出為原告不爭執其真正之98年5月6日原告
      函文及帳款差異明細表各一件為證，惟原告主張：該帳款
      差異明細表，僅係兩造對帳過程中所作報表，非最終結算
      之金額，且兩造對於被告先前所交付訟爭工程1,000萬元
      預付款可否抵扣，仍有所爭執，故僅先就兩造無爭議之帳
      款製作差異明細表而已等語，經查：由被告提出原告製作
      之帳款差異明細表觀之，其最後記載之文字為：「本期應
      收為7,079,959－4,297,141（建來成案）＝2,782,818元
      」，則其既係記載「本期應收」，足見其尚非屬最終結算
      之金額，是原告主張該帳款差異明細表係先就兩造無爭議
      之部分而製作，即合於一般交易常情；再者，證人李香葵
      於本院審理時到庭具結證稱：伊前任職於原告公司，擔任
      副理，工作內容為業務助理及品保審核，任職期間，被告
      有向原告購買空調設備，交易次數約有十幾次，款項未完
      全給付，伊於98年2、3月核帳時，如不計算日月行館部分
      （即訟爭工程）金額，被告尚欠490幾萬，如計算日月行
      館部分，則被告僅欠270幾萬元。但就伊所知日月行館部
      分，原告已將1,000萬元歸還被告，故已無預付款，被告
      仍欠原告490幾萬元。伊有經手處理98年5月6日原告函文
      及帳款差異明細表，當時兩造對於日月行館部分，尚有爭
      議，故伊係就已確認之款項先行催收，原告既已將日月行
      館預付款1,000萬元部分歸還被告，則被告即不得要求扣
      除1,403,5 00元等語，核與前開帳款差異明細表所記載之
      計算過程，關於原告應收總額，除扣除原告前向文亮公司
      領取訟爭工程貨款779,683元外，尚有扣除訟爭工程之保
      留金百分之10及預付款百分之30，合計扣除1,403,500元
      之事實相符，故證人李香葵前開證詞應堪採信，則在原告
      返還其前所收取訟爭工程預付款1,000萬元予被告後（尚
      差83,297元未返還），原告應收貨款總額自不得再扣除1,
      403,500元，否則發生未收款卻加以扣除之不合理現象，
      故僅憑前開98年5月6日原告函文及帳款差異明細表，尚不
      足推認原告有向被告確認其最終逾期未付之貨款僅為2,78
      2,818元，是被告前開所辯：伊欠原告之貨款，僅2,782,8
      18元云云，即不足採。
    2.按當事人主張有利於己之事實者，就其事實有舉證之責任
      ，民事訴訟法第277條前段定有明文，此乃舉證責任分配
      之原則，本件被告又抗辯：兩造簽訂承攬工程讓渡書時，
      已約定被告於訟爭工程前置作業尚未請款部分及已施作部
      分之保留款部分由原告承受等語，惟為原告所否認，且根
      據被告提出兩造於98年4月21日簽立權利質權讓渡書，及
      於98年4月27日簽立承攬工程讓渡書，其內容均僅記載被
      告同意將訟爭工程，完全讓渡予原告，且無任何異議，原
      告同意無條件承接等語，均未提及訟爭工程相關款項請領
      及承受問題，則以工程款項之讓受乃訟爭工程讓渡（契約
      承擔)必要之點，關係讓渡當事人間之權利義務甚鉅，若
      兩造有所約定，理應明確記載於前開讓渡書，然實情卻非
      如此，足見被告辯稱，原告有承受訟爭工程尚未請款部分
      及保留款部分云云，即非無疑，此外，被告復未能舉證以
      實其說，則其前開所辯，尚難憑採。
    3.被告復抗辯：原告尚積欠被告貨款5,456,262元，被告得
      據以主張抵銷云云，固據其提出應收費用明細表一紙為證
      ，惟為原告所否認，且該紙應收費用明細表僅係被告單方
      片面製作之一統計表，其上並無由原告簽署之任何文字，
      單憑該明細表自難遽認原告有積欠被告貨款5,456,262元
      ，此外，被告就此亦未另舉其他證據證明，故其據此主張
      抵銷本件原告之請求，於法自屬無據。
    4.被告另抗辯：原告出貨於被告裝設在永漢高爾球場之空調
      設備有瑕疵，屢次故障，被告請原告派員維修屢遭原告拒
      絕，目前由被告自行維修中，被告請求退貨，故應扣除該
      設備貨值及維修費等語，惟為原告所否認，且被告就前開
      原告已出貨之空調設備究有何瑕疵？故障情況？及如何通
      知原告？維修情形？始終未能具體敘明及舉證證明，則其
      空言置辯，委無可取。
（三）綜上所述，本件原告主張被告尚有貨款4,960,998元未給
      付，堪信為真實；被告所辯，均不足採信。且原告尚有訟
      爭工程預付款83,297元未返還被告，及原告已向文亮公司
      領取訟爭工程貨款779,683元等情，均為兩造所不爭執，
      原告並同意扣抵前開款項，是被告實尚積欠原告4,098,01
      8元（計算式：4,960,998元－83,297元－779,683元＝4,0
      98,018元）。從而，原告依兩造間之買賣契約請求被告給
      付4,098,018元，及自起訴狀繕本送達翌日即98年12月15
      日起至清償日止，按週年利率百分之5計算之利息，為有
      理由，應予准許。
（四）本件訴訟費用額除減縮部分外確定為41,590元，由敗訴之
      被告負擔。
（五）本件兩造分別陳明願供擔保，聲請宣告假執行或免為假執
      行，經核均無不合，爰分別酌定相當之擔保金額准許之。
五、本件事證已臻明確，兩造其餘之攻擊防禦方法及訴訟資料經
    本院斟酌後，核與判決不生影響，無逐一論述之必要，併予
    敘明。
六、訴訟費用負擔之依據：民事訴訟法第78條。
中    華    民    國    99    年    6     月    8     日
                  民事第四庭    法  官  楊國精
正本係照原本作成。
如對本判決上訴，須於判決送達後20日內向本院提出上訴狀。
中    華    民    國    99    年    6     月    8     日
                                書記官  廖春玉

司法院資訊處製作；財團法人民間司法改革基金會備份。
